【裁判字號】    96,上易,270
【裁判日期】    970304
【裁判案由】    給付使用補償金等
【裁判全文】
臺灣高等法院臺南分院民事判決    96年度上易字第270號
上  訴  人  甲○○
被上 訴 人  財政部國有財產局台灣南區辦事處嘉義分處
法定代理人  乙○○
訴訟代理人  丙○○
上列當事人間請求給付使用補償金等事件，上訴人對於中華民國
96年10月31日台灣嘉義地方法院（96年度訴字第608號）第一審
判決提起上訴，本院於民國97年2月19日言詞辯論終結，判決如
下：
    主      文
上訴駁回。
第二審訴訟費用由上訴人負擔。
    事實及理由
一、被上訴人於原審起訴主張：緣上訴人無權占用被上訴人所管
    理坐落嘉義市○路○段905、905之1、905之2地號國有土地
    （下稱系爭土地），積欠民國（下同）88年4月起至92年5月
    止使用補償金計新台幣（下同）1,735,970元。上訴人為繳
    納是項金額，曾辦理分期繳納，惟自95年12月起未依約履行
    ，尚積欠使用補償金共計924,000元。又上訴人自92年6月1
    日起承租系爭土地，並於95年12月28日辦理95年7月起至95
    年12月止租金之分期繳納（承諾書），惟自96年2月起仍未
    依約履行，尚積欠149,400元及逾期違約金4,164元。又上訴
    人自96年1月起至96年6月止之租金208,374元亦未繳納，合
    計1,285,938元。經被上訴人催告繳納均置若罔聞。依財政
    部93年9月24日台財產管字第0930028254號令修正發布「國
    有非公用不動產被占用處理要點」第6點規定，占用期間使
    用補償金，應按行政院核定租金率計算，向實際占用人追償
    。至國有出租基地租金率依行政院82年4月23日台82財字第
    11153號函示，一律依照土地申報地價公告5%計收（依平均
    地權條例施行細則第21條規定，公有土地以各該宗土地之公
    告地價為申報地價）。爰依上述法令規定請求上訴人按土地
    公告地價年息5%給付無權占用期間使用補償金及未繳納之租
    金，求為判決：上訴人應給付被上訴人1,285,938元，及自
    支付命令送達翌日起至清償日止按週年利率5%計算之利息（
    原審為被上訴人全部勝訴之判決，並答辯聲明：上訴駁回）
    。
二、上訴人則以：
  (一)伊確有積欠被上訴人這些錢，但現沒錢可還。惟伊是殘障人
    ，希望可以打6折，被上訴人請求之金額未依行政院82年4月
    23日台82財字第11153號函之國有出租基地調整方案所指殘
    障同胞，以公告地價5%打6折計算（即以3%）課徵租金。
  (二)伊住在興安街18號，是在系爭土地附近，向被上訴人承租的
    地方，原係河川地，沒有地址（約2分地大），如何做住宅
    使用。
  (三)爰請求：(一)原判決廢棄。(二)被上訴人在第一審之訴駁回。
三、兩造不爭執事項（見本院卷第36頁）：
  (一)上訴人佔用被上訴人所經管之系爭土地，積欠使用補償金
    1,735,970元，上訴人為繳納是項金額，曾辦理分期繳納，
    惟自95年12月起未依約履行，尚積欠924,000元。
  (二)又上訴人承租系爭土地，並於95年12月28日辦理95年7月起
    至95年12月止租金之分期繳納（承諾書），惟自96年2月起
    仍未依約履行，尚積欠149,400元及逾期違約金4,164元。又
    上訴人自96年1月起至96年6月止之租金208,374元亦未繳納
    ，合計1,285,938元。
  (三)本件利息應自96年8月4日起算，雙方目前還在承租期間。
  (四)國有出租基地均依行政院82年4月23日台82財字第11153號函
    示，一律依照土地申報地價公告百分之五計收，又依平均地
    權條例施行細則第21條規定，公有土地以各該宗土地之公告
    地價為申報地價。
  (五)系爭土地現作為工廠使用出租予第三人。
四、得心證之理由：
  (一)被上訴人主張上訴人積欠上揭使用補償金及租金合計1,285,
    938元等情，業據其提出與所述相符之土地登記謄本、使用
    補償金分期繳納承諾書、使用補償金計算表、國有基地租賃
    契約書（92）國基租字第00091號、租金分期繳納承諾書、
    租金及違約金計算表暨分期付款明細、財政部國有財產局台
    灣南區辦事處嘉義分處函（以上見原審卷第16~30頁）等為
    證，上訴人對積欠被上訴人使用補償金及租約租金之事實亦
    表示不爭執，則被上訴人主張上訴人積欠如上之使用補償金
    及租金等事實，即無不符。
  (二)上訴人上訴抗辯陳稱：伊是殘障人，希望打6折計算租金，
    被上訴人請求之金額未依行政院82年4月23日台82財字第111
    53號函之規定殘障同胞，以公告地價5%打6折計算（即以3%
    ）課徵租金云云。惟查上開行政院82年4月23日台82財字第1
    1153號函所示「國有出租基地租金調整方案」第2條，係規
    定「左列國有出租基地，均依前述租金額百分之60計收租金
    ．．第3款、殘障同胞或其配偶，作自用住宅使用者」，上
    訴人雖係殘障同胞（有上訴人身心障礙手冊可據，見本院卷
    第5頁），惟上訴人亦於本院坦承未住居於上開系爭土地，
    系爭土地由上訴人出租予第三人作為工廠使用等情（見本院
    卷第37頁），則上訴人之抗辯請求打6折計算租金云云，依
    上揭函暨「國有出租基地租金調整方案」之規定，即有不合
    ，為無理由。
  (三)又給付有確定期限者，債務人自期限屆滿時起，負遲延責任
    ；給付無確定期限者，債務人於債權人得請求給付時，經其
    催告而未為給付，自受催告時起，負遲延責任；其經債權人
    起訴而送達訴狀，或依督促程序送達支付命令，或為其他相
    類之行為者，與催告有同一之效力；民法第229條第1、2項
    分別定明文。又遲延之債務，以支付金錢為標的者，債權人
    得請求依法定利率計算之遲延利息；但約定利率較高者，仍
    從其約定利率；而應付利息之債務，其利率未經約定，亦無
    法律可據者，週年利率為百分之五，亦為同法第233條第1項
    及第203條所明定。查本件被上訴人得請求上訴人給付前揭
    金額，並請求自支付命令送達之翌日（即96年8月4日）起至
    清償日止，按年息百分之五計算之利息，並未逾上開規定之
    範圍，自無不合。從而，被上訴人本於系爭國有土地管理人
    之地位，請求上訴人如數給付上開無權占用期間之使用補償
    金及未繳納之租金等合計1,285,938元，及自支付命令送達
    翌日（即96年8月4日，見原審促字卷末2頁）起至清償日止
    按週年利率5%計算之利息，即屬有據。
  (四)綜上所述，上訴人所辯伊係殘障得請求減租云云，並無可取
    。從而，被上訴人本於無權占用使用補償金及租金請求權之
    法律關係，請求上訴人如數給付上開金額及法定遲延利息，
    為有理由，應予准許。原審判命上訴人全部敗訴，於法並無
    不合。上訴意旨指摘原判決不當，求予廢棄改判，為無理由
    ，應駁回其上訴。
  (五)本件待證事實已臻明瞭，兩造其餘攻擊防禦方法及舉證，對
    判決之結果已不生影響，爰毋庸一一詳為論述，併此敘明。
據上論結，本件上訴為無理由，依民事訴訟法第449條第1項、第
78條，判決如主文。
中    華    民    國    97    年    3     月    4     日
                  民事第三庭    審判長法  官  陳光秀
                                      法  官  李文賢
                                      法  官  莊俊華
上為正本係照原本作成。
不得上訴。
中    華    民    國    97    年    3     月    5     日
                                      書記官  吳銘添


司法院資訊處製作；財團法人民間司法改革基金會備份。
